臺灣臺南地方法院民事裁定
111年度小上字第21號
上  訴  人  吳信模即吳青洋

被上訴人    金禾千  
上列當事人間請求侵權行為損害賠償事件，上訴人對於民國111
年3月31日本院臺南簡易庭111年度南小字第182號第一審小額判
決提起上訴，本院裁定如下：
    主  文
上訴駁回。
第二審訴訟費用新臺幣壹仟伍佰元由上訴人負擔。
    理  由
一、上訴意旨略以：被上訴人的工作性質是在各公開活動會場、
    展場擔任空拍機講師，並在社群內以飛官、飛行員等資歷招
    攬學員，以面對一般大眾為其工作內容，運用網路資源增加
    曝光度，累積名氣而擁有大批擁護者，已類似公眾人物，應
    受到較多社會活動監督，當以最大容忍度接受大眾檢驗與監
    督。原判決未考量被上訴人於社群中角色，將本件視為一般
    網友間網路留言糾紛，已有判決理由不備之違法。原判決附
    表編號002「他家的蠢態（愚蠢+變態）」並未指明被上訴人
    ，且「蠢態」係就被上訴人具體行為而來，並未侵害其名譽
    權。「蠢態」前文是「如果不踢人來不至於被全部人發現他
    家的蠢態!(愚蠢+變態)」，係表示「被全部人發現他家的蠢
    態」，此為上訴人就「其他人的感受」所為的陳述，非為貶
    損被上訴人的名譽。且「蠢態」文義上比較偏向陳述者主觀
    認知與評價，非貶損他人名譽。原判決附表編號002「蛋你
    的78啦!」係就被上訴人之挑釁發文「林北蛋你」而來，非
    無故發出的文句，兩者用語實屬平衡，未因此降低被上訴人
    的社會地位與人格評價。並聲明：原判決不利於上訴人部分
    廢棄。上開廢棄部分，被上訴人在第一審之訴駁回。第一、
    二審訴訟費用由被上訴人負擔。
二、本院之判斷：
(一)按對於小額程序之第一審裁判之上訴或抗告，非以其違背法
    令為理由，不得為之；上訴狀內應記載上訴理由，表明下列
    各款事項︰㈠原判決所違背之法令及其具體內容、㈡依訴訟資
    料可認為原判決有違背法令之具體事實；又判決不適用法規
    或適用不當者，為違背法令；有民事訴訟法第469條第1款至
    第5款所列事由時，其判決當然為違背法令；而上訴不合法
    者，第二審法院應以裁定駁回之；前開規定，於小額事件之
    上訴程序均準用之，民事訴訟法第436條之24第2項、第436
    條之25、第468條、第469條、第444條第1項前段及第436 條
    之32第2項分別定有明文。而小額事件之上訴理由，依同法
    第436條之32第2項之規定，僅準用同法第468條及第469條第
    1款至第5款之規定，至於第469條第6款規定之判決不備理由
    或理由矛盾，則不在準用之列，自不得以此理由，對於小額
    事件之第一審裁判提起上訴。又上訴理由若僅係就原審取捨
    證據、認定事實、法規解釋適用之職權行使，指摘其為不當
    ，而未具體表明合於不適用法規、適用法規不當或民事訴訟
    法第469條第1款至第5款之情形，亦難認對該判決之如何違
    背法令已有具體之指摘，應認其上訴為不合法，且依同法第
    436條之32第2項準用第471條第1項、第444 條第1項之規定
    ，法院亦毋庸命其補正，應得逕以裁定駁回之。
(二)查本件訴訟標的金額在新臺幣100,000元以下，依民事訴訟
    法第436條之8第1項之規定，應適用小額訴訟程序，是依前
    揭說明，上訴人非以原判決違背法令為由不得提起上訴，且
    上訴理由須表明原判決所違背之法令及其具體內容，暨依訴
    訟資料可認為原判決有違背法令之具體事實，始符合上訴程
    序。上訴意旨雖稱原判決未考量被上訴人在社群中的角色，
    有判決理由不備之違法云云，然判決不備理由並非得據為小
    額事件之上訴理由，已如前述，是其以此事由提起上訴，自
    不合法。至上訴人指摘原判決認定其留言有侵害被上訴人名
    譽權，顯有誤解云云，則係屬原審取捨證據、認定事實後，
    解釋適用(涵攝)法律之職權事項，上訴人並未指出原判決就
    此有何不適用法規或適用法規不當之事由，自難認其對原判
    決此部分有如何違背法令之具體事由，已為合法表明。另上
    訴人雖提出補充上訴理由狀之附件(臉書訊息、通訊軟體對
    話紀錄、照片)，惟當事人於第二審程序不得提出新攻擊或
    防禦方法，為民事訴訟法第436條之28前段所明定，本院自
    不得就此再予審酌。從而，本件上訴人並未合法表明上訴理
    由，上訴為不合法，應予駁回。
三、按訴訟費用，由敗訴之當事人負擔；於小額訴訟之上訴程序
    ，法院為訴訟費用之裁判時，應確定其費用額，民事訴訟法
    第78條、第436條之32第1項準用同法第436條之19第1項規定
    甚明。本件上訴人上訴既不合法，則第二審訴訟費用即裁判
    費新臺幣1,500元，應由上訴人負擔。
四、據上論結，本件上訴為不合法，依民事訴訟法第436條之32
    第1項、第2項、第444條第1項前段、第436條之19第1項、第
    95條、第78條，裁定如主文。
中　　華　　民　　國　　111 　年　　5 　　月　　10　　日
                民事第一庭    審判長法　官　劉秀君
　　　　　　　　　
                                    法  官  陳谷鴻
　　　　　　　　　
                                    法　官　盧亨龍
以上正本係照原本作成。
本裁定不得抗告。
中　　華　　民　　國　　111 　年　　5 　　月　　10　　日
                                    書記官  謝婷婷